臺灣高雄地方法院刑事判決           100年度審訴字第2017號
公  訴  人  臺灣高雄地方法院檢察署檢察官
被      告  陳惠雅
上列被告因違反毒品危害防制條例案件，經檢察官提起公訴（10
0 年度毒偵字第3121號），被告於本院準備程序進行中為有罪之
陳述，經本院合議庭裁定由受命法官獨任改依簡式審判程序審理
，並判決如下：
    主  文
陳惠雅施用第一級毒品，處有期徒刑捌月；又施用第二級毒品，
處有期徒刑肆月。應執行有期徒刑拾月。
    事  實
一、陳惠雅前因施用毒品案件，經臺灣屏東地方法院以民國94年
    度毒聲字第303 號裁定送觀察勒戒後，因無繼續施用毒品傾
    向，於94年12月19日釋放，並經臺灣屏東地方法院檢察署檢
    察官於同日以94年度毒偵緝字第102 號為不起訴處分確定。
    復因施用毒品案件，經臺灣屏東地方法院以97年度訴緝字第
    25號判決判處1 年6 月、1 年，應執行有期徒刑2 年4 月，
    上訴後，經臺灣高等法院高雄分院以97年度上訴字第1422號
    判決駁回上訴，上訴後，經最高法院以97年度台上字第5414
    號判決駁回上訴，而告確定。又因施用毒品案件，經本院以
    97年度審訴字第3400號判決判處有期徒刑6 月、2 月，應執
    行有期徒刑7 月確定。上開4 罪所處之刑，嗣經本院以98年
    度審聲字第2466號裁定應執行有期徒刑2 年10月確定，於99
    年5 月21日縮短刑期假釋出監，於前開假釋期間，再犯施用
    毒品案件，經本院以100 年度審易字第1313號判決判處有期
    徒刑4 月（本件未構成累犯）。猶不知戒絕毒癮，明知海洛
    因及甲基安非他命分別係毒品危害防制條例第2 條第2 項第
    1 款及第2 款所分別明定之第一級及第二級毒品，不得持有
    、施用，復基於施用第一級毒品海洛因及第二級毒品甲基安
    非他命之犯意，於100 年1 月29日18時35分為警採尿時回溯
    72小時內某時（不含公權力拘束期間），在友人紀元文位在
    高雄市武廟附近住處內，以將海洛因摻入香菸內點煙吸食之
    方式，施用海洛因1 次；另於100 年1 月28日中午某時，在
    前揭處所，以將甲基安非他命置入玻璃球燒烤，待產生煙霧
    後，吸食煙霧之方式，施用甲基安非他命1 次。嗣於100 年
    1 月29日16時許，在高雄市○○區○○路與大德路口為警攔
    查，經徵得其同意採集其尿液送驗，檢驗結果呈嗎啡及甲基
    安非他命陽性反應，而知上情。
二、案經高雄市政府警察局鼓山分局移送臺灣高雄地方法院檢察
    署檢察官偵查起訴。
    理  由
一、本件被告陳惠雅所犯均係死刑、無期徒刑、最輕本刑為3 年
    以上有期徒刑以外之罪，其於準備程序中，就被訴事實均為
    有罪之陳述，經本院告知簡式審判程序之旨，並聽取檢察官
    及被告之意見後，合議庭裁定由受命法官獨任進行簡式審判
    程序，合先敘明。
二、上開事實，業據被告於本院審理時坦承不諱（見本院卷第22
    、29頁）。且經警採集其尿液送高雄市立凱旋醫院檢驗結果
    ，被告尿液分呈嗎啡及甲基安非他命陽性反應，有毒品尿液
    編號姓名對照表、高雄市政府警察局鼓山分局100 年查獲毒
    品案件嫌疑人尿液代碼--姓名對照登記表及高雄市立凱旋醫
    院濫用藥物尿液檢驗報告可稽（見警卷第8 至10頁）。爰審
    酌：（一）氣相層析質譜儀（GC／MS）乃目前就藥物篩檢結
    果必須進一步確認時最常採用之確認方法，因此在良好的操
    作條件之下，以氣相層析質譜儀作藥物及其代謝物之定性及
    定量分析，幾乎不會有偽陽性反應產生，業經行政院國軍退
    除役官兵輔導委員會台北榮民總醫院於83年4 月7 日以（83
    ）北總內字第03059 號函示明確。（二）海洛因係嗎啡經化
    學合成之半人工合成品，毒性倍於嗎啡，其經吸食或施打入
    人體，經新陳代謝作用又分解成嗎啡，故海洛因在進入人體
    後，均以嗎啡型態排於尿液中，故於吸食或施打海洛因者尿
    液中，可檢出嗎啡陽性反應，業經憲兵司令部80年5 月7 日
    以（80）鑑驗字第1746號函示明確。（三）而甲基安非他命
    經口服投與後約百分之70於24小時內自尿中排出，約百分之
    90於96 小 時內自尿中排出，且甲基安非他命成分之檢出與
    其投與方式、投與量、個人體質、採尿時間與檢測儀器之精
    密度等諸多方式有關，因此僅憑尿液中呈甲基安非他命陽性
    反應，並無法確實推算吸食時間距採集時間之長短，惟依上
    述資料推斷，最長不會超過4 日即96小時，亦經行政院衛生
    署藥物食品檢驗局81年2 月8 日81藥檢一字第001156號函示
    明確。從而，被告尿液經以氣相層析質譜儀鑑驗後，結果分
    呈嗎啡及甲基安非他命陽性反應，已如前述，是依前開函示
    意旨，被告自白核與事實相符。
三、按毒品危害防制條例於92年7 月9 日修正公布，自93年1 月
    9 日施行，其中第20條、第23條將施用毒品之刑事處遇程序
    ，區分為「初犯」及「5 年內再犯」、「5 年後再犯」。依
    其立法理由之說明：「初犯」，經觀察、勒戒或強制戒治後
    ，應為不起訴處分或不付審理之裁定；經觀察、勒戒或強制
    戒治執行完畢釋放後，「5 年內再犯」者，因其再犯率甚高
    ，原實施之觀察、勒戒及強制戒治既已無法收其實效，爰依
    法追訴或裁定交付審理。至於經觀察、勒戒或強制戒治執行
    完畢釋放後，「5 年後再犯」者，前所實施之觀察、勒戒或
    強制戒治已足以遮斷其施用毒品之毒癮，為期自新及協助其
    斷除毒癮，仍適用「初犯」規定，先經觀察、勒戒或強制戒
    治之程序。從而依修正後之規定，僅限於「初犯」及「5 年
    後再犯」二種情形，始應先經觀察、勒戒或強制戒治程序。
    倘被告於5 年內已再犯，經依法追訴處罰，縱其第3 次（或
    第3 次以上）再度施用毒品之時間，在初犯經觀察、勒戒或
    強制戒治執行完畢釋放5 年以後，已不合於「5 年後再犯」
    之規定，且因已於「5 年內再犯」，顯見其再犯率甚高，原
    實施觀察、勒戒或強制戒治，已無法收其實效，即應依該條
    例第10條處罰（最高法院95年5 月9 日95年度第7 次刑事庭
    會議決議參照）。查被告前因施用毒品案件，經臺灣屏東地
    方法院以94年度毒聲字第303 號裁定送觀察勒戒後，因無繼
    續施用毒品傾向，於94年12月19日釋放，並經臺灣屏東地方
    法院檢察署檢察官於同日以94年度毒偵緝字第102 號為不起
    訴處分確定。復因施用毒品案件，經臺灣屏東地方法院以97
    年度訴緝字第25號判決判處1 年6 月、1 年，應執行有期徒
    刑2 年4 月，上訴後，經臺灣高等法院高雄分院以97年度上
    訴字第1422號判決駁回上訴，上訴後，經最高法院以97年度
    台上字第5414號判決駁回上訴，而告確定之事實，有臺灣高
    等法院被告前案紀錄表在卷可憑。是被告雖係於上開觀察勒
    戒執行完畢釋放5 年後再犯本案2 罪，然其前次所犯最高法
    院97年度台上字第5414號施用毒品案件，係在上開觀察勒戒
    執行完畢後5 年內所為，而屬「5 年內再犯」之情形，依最
    高法院上開決議之意旨，被告本件施用海洛因及甲基安非他
    命之犯行，均應依法論科。從而，本案事證明確，被告犯行
    ，堪予認定。
四、核被告所為，係犯毒品危害防制條例第10條第1 項之施用第
    一級毒品及同條例第10條第2 項之施用第二級毒品罪。被告
    持有第一級、第二級毒品之行為，均已為其後施用之高度行
    為所吸收，均不另論罪。被告所犯上開施用第一級毒品罪及
    施用第二級毒品罪，犯意各別、行為互殊，應分論併罰。本
    院審酌被告前經觀察勒戒及有期徒刑執行完畢，猶不思戒除
    毒癮，顯見其並無堅定戒癮之意志，惟念其行為尚未危害他
    人及其犯後終能坦承犯行，態度尚稱良好等一切情狀，分別
    量處如主文所示之刑，並依刑法第51條第5 款之規定，定其
    應執行刑，以資警惕。
據上論斷，應依刑事訴訟法第273 條之1 第1 項、第299 條第1
項前段，毒品危害防制條例第10條，刑法第11條前段、第51條第
5 款，判決如主文。
本案經檢察官王兆琳到庭執行職務。
中    華    民    國   100    年    8     月    25    日
                    刑事第十庭  法  官  方錦源
以上正本證明與原本無異。
如不服本判決應於收受本判決後10日內向本院提出上訴書狀，並
應敘述具體理由，如未敘述上訴理由者，應於上訴期間屆滿後20
日內補提理由書狀於本院（均須按他造當事人之人數附繕本）「
切勿逕送上級法院」。
中    華    民    國   100    年    8     月    25    日
                                書記官  冒佩妤
附錄條文：
毒品危害防制條例第10條
施用第一級毒品者，處6 月以上5 年以下有期徒刑。
施用第二級毒品者，處3 年以下有期徒刑。